【裁判字號】    98,消債抗,142
【裁判日期】    980813
【裁判案由】    更生事件
【裁判全文】
臺灣板橋地方法院民事裁定           98年度消債抗字第142號
抗  告  人  甲○○
代  理  人  黃仕翰律師
上列抗告人因消費者債務清理條例聲請更生事件，對於中華民國
98年3月31日本院97年度消債更字第2152號裁定提起抗告，本院
裁定如下：
    主  文
抗告駁回。
抗告程序費用新臺幣壹仟元由聲請人負擔。
    理  由
一、原裁定駁回抗告人聲請更生之意旨略以：(一)抗告人主張每月
    支出新臺幣（下同）25,000元之房屋貸款，經衡酌該房屋貸
    款金額除高於一般租用住宅之必要費用外，抗告人因繳交房
    屋貸款致不能清償債務而聲請更生程序，不啻係變相的儲蓄
    資產，而將其債務轉令債權人負擔後，自己再由債務中脫免
    ，實難認為合理。(二)抗告人之配偶林美春每月收入約25,000
    元，此與抗告人所陳每月42,000元之收入合計，聲請人之家
    庭每月收入為67,000元，倘扣除家庭每月生活費用35,000元
    後，抗告人一家每月仍可餘32,000元供自由運用，是中國信
    託商業銀行股份有限公司（下稱中國信託銀行）提出每期繳
    交13,000元之清償方案，自應屬抗告人其可負擔之範圍。況
    抗告人年僅44歲（54年生），正值壯年，應有開源節流之空
    間，是抗告人顯非無履行前開還款方案之能力，故認抗告人
    應無不能清償債務之情事。
二、抗告意旨略以：(一)抗告人前為本身及配偶林美春工作，及子
    女就學之便，而居住臺北縣三重市○○○路28巷1 號2 樓之
    房屋，且該址附近交通、生活機能，亦甚方便，抗告人全家
    居住該址至今已久，抗告人負擔該房屋貸款25,000元，實有
    其必要性。(二)原審雖認抗告人每月房屋貸款金額已高於一般
    租用住宅之必要費用，惟若依原審所認，抗告人縱以一般租
    屋費用取代房屋貸款，然該房屋附近之租金行情每月15,000
    元至18,000元左右，抗告人全家每月生活費用亦高達3,5000
    元，以抗告人每月收入僅約42,000元觀之，亦無法負擔中國
    信託銀行之每月13,000元之清償方案，原審未予詳查，實有
    違誤。(三)抗告人之配偶林美春雖每月收入約25,000元，惟其
    因需扶養尚就學中之子女林雨萍，以內政部公布之每人每月
    最低生活支出9,829 元計算，林美春每月僅約剩15,171元，
    縱其協助抗告人負擔中國信託銀行之清償方案，抗告人仍無
    法負擔。爰提起抗告，請求廢棄原裁定，並准予開始更生程
    序等語。
三、按債務人不能清償債務或有不能清償之虞者，得依本條例所
    定更生或清算程序，清理其債務，消費者債務清理條例第3
    條定有明文。所謂「不能清償債務」，係指債務人欠缺清償
    能力，對於已屆清償期，且已受請求之債務之全部或主要部
    分，客觀上可預見其為一般且繼續的不能清償之財產狀態而
    言。而清償能力係由財產、信用、勞力三者構成，故雖無足
    夠財產，然如有良好之信用、優良之技術或持續不斷之勞力
    ，即屬有清償債務之可能。次按聲請更生或清算不合程式或
    不備其他要件者，法院應以裁定駁回之，但其情形可以補正
    者，法院應定期間先命補正，消費者債務清理條例第8 條亦
    有明文規定。
四、查本件抗告人於消費者債務清理條例施行後，曾提出債權人
    清冊，依同條例第151 條第1 項規定，以書面向最大債權金
    融機構中國信託銀行申請共同協商債務清償方案，惟因抗告
    人「未能接受顯足以負擔之還款方案」，致前置協商不成立
    ，有抗告人提出之中國信託97年11月10日前置協商不成立通
    知書及財團法人金融聯合徵信中心當事人綜合信用報告為證
    （見原審卷第12頁、第16至第19頁），是抗告人向本院聲請
    更生，自須審究其是否有「不能清償債務或有不能清償之虞
    」之情事，方為適法。經查：
  (一)抗告人任職於漢驛股份有限公司，每月收入約為42,000元，
    有抗告人於原審提出之97年6月至8月薪資明細表、存摺影本
    在卷可稽（見原審卷第10至第11頁、第35至第40頁），其每
    月支出房屋貸款金額為25,000元，亦有抗告人提出之土地、
    建物登記謄本及中國信託存摺影本附卷可憑（見原審卷第32
    至第40頁）。抗告人雖主張其與家人因工作、就學及生活所
    需，有居住於現住地之必要性云云，惟所述縱令屬實，然其
    房屋貸款支出之目的在於減少有擔保債務之負擔，以增加個
    人之財產，抗告人既已負債，應優先償還債務，無由令其仍
    保有個人財產而不清償債務之理，是抗告人將上開每月房屋
    貸款金額列為其必要之生活支出，顯然無據。
  (二)抗告人於97年9 月向中國信託銀行申請前置協商，其無擔保
    債務總額共1,045,486 元，中國信託銀行提供年利率5%，分
    99期，按月繳納13,000元之清償方案，因抗告人堅稱只能還
    款5,000 元，致協商不成立，有中國信託銀行98年3 月19日
    陳報狀在卷可稽（見原審卷第42頁），又抗告人陳稱其全家
    每月必要生活費用支出共約35,000元（包含全家伙食費、子
    女教育費、醫療費、交通費），其中其應負擔15,000元，亦
    有其提出之財產及收入狀況說明書記載可考（見原審卷第7
    頁），是倘抗告人以上開清償條件與中國信託銀行成立協商
    ，則以其每月收入42,000元計算，扣除月付金13,000元及其
    應負擔之必要生活費15,000後，尚餘14,000元（計算式：42
    ,000 －13,000 －15,000＝14,000），該金額已貼近抗告人
    所主張現住地附近之每月房租行情15,000元至18,000元之間
    ，故抗告人縱因處分名下不動產而須負擔房租費用，亦應無
    不能清償或有不能清償之虞。況行政院主計處公佈之97年度
    臺灣省每人每月最低生活費用為9,829 元，該最低生活費用
    已包括食、衣、住、行等費用在內，而抗告人既已負債，自
    應撙節支出，要難以一般租金行情作為其必要支出之標準。
    更何況抗告人供承其配偶林美春每月亦有25,000元之收入，
    縱其主張林美春需扶養子女林雨萍，每月應負擔9,829 元，
    僅餘15,171元一節屬實，惟再扣除林美春本身最低生活費用
    9,829 元後，仍有餘額可分擔家庭支出，由此益證抗告人倘
    與中國信託銀行成立協商應有履行清償方案之能力。此外，
    抗告人係54年11月1 日出生，目前年僅44歲（見原審卷第21
    頁，抗告人之戶籍謄本），距勞動基準法強制退休年齡65歲
    尚有21年之工作期間，抗告人如與中國信託銀行成立協商並
    繼續依協商方案至履行完畢，亦應無疑義。
五、綜上所述，本件抗告人倘與中國信託成立前置協商，依協商
    條件履行並無困難，其並無消費者債務清理條例第3 條所定
    不能清償債務或有不能清償之虞之情事，則其向本院聲請更
    生，應屬聲請之要件不備，於法自難准許。原裁定駁回抗告
    人更生之聲請，並無違誤。抗告意旨指摘原裁定不當，求予
    廢棄另為裁定，為無理由，應予駁回。
六、據上論結，本件抗告為無理由，依消費者債務清理條例第15
    條，民事訴訟法第495 條之1 第1 項、第449 條第1 項、第
    95條、第78條，裁定如主文。
中    華    民    國    98    年    8     月    13    日
                  民事第一庭    審判長法  官  李世貴
                                      法  官  黎文德
                                      法  官  高文淵
以上為正本係照原本作成
本裁定不得再抗告
中    華    民    國    98    年    8     月    13    日
                                      書記官  許慧貞


司法院資訊處製作；財團法人民間司法改革基金會備份。
